【裁判字號】    99,事聲,10027
【裁判日期】    990702
【裁判案由】    確定訴訟費用額
【裁判全文】
臺灣臺北地方法院民事裁定           99年度事聲字第10027號
異  議  人  喬信公寓大廈管理維護有限公司
法定代理人  乙○○
相  對  人  天闊社區管理委員會
法定代理人  甲○○
上列異議人與相對人間給付管理費事件，相對聲請確定訴訟費用
額，異議人對於民國99年1 月27日本院98年度審司聲字第3508號
裁定聲明異議，本院裁定如下：
    主  文
原裁定關於命異議人負擔之確定訴訟費用數額部分廢棄。
上開廢棄部分，異議人應負擔之訴訟費用額確定為新台幣伍萬柒
仟陸佰捌拾肆元。
異議人其餘異議駁回。
    理  由
一、按法院未於訴訟費用之裁判確定其費用額者，第一審受訴法
    院於該裁判有執行力後，應依聲請以裁定確定之；確定之訴
    訟費用額，應於裁定送達之翌日起，加給按法定利率計算之
    利息，民事訴訟法第九十一條第一項、第三項分別定有明文
    。另訴訟文書之影印費、攝影費、抄錄費、翻譯費，證人、
    鑑定人之日費、旅費及其他進行訴訟之必要費用，其項目及
    標準由司法院定之，民事訴訟法第七十七條之二十三第一項
    亦有明定。是所謂訴訟費用，包括裁判費、訴訟文書之影印
    費、攝影費、抄錄費、翻譯費、證人及鑑定人日旅費、及其
    他進行訴訟之必要費用。
二、異議人異議意旨略以：確定訴訟費用額之裁定應包含異議人
    提起給付管理費事件訴訟所預繳之支付命令聲請費及第一審
    裁判費（本件並無第二審裁判費之支出，異議人書狀所載第
    二審訴訟費用一節，應屬誤載），原裁定未列入計算，顯有
    違誤。又相對人提出權利障礙事由之抗辯，依法應負舉證責
    任，故相對人因而支出委請會計師查帳之費用，實非訴訟之
    必要費用，為此提起異議，求為廢棄原裁定等語。
三、經查：
  (一)相對人向本院對異議人提起請求給付管理費事件訴訟，經本
    院97年度訴字第3020號判決異議人一部勝訴一部敗訴確定，
    且諭知訴訟費用應由相對人負擔三分之二，餘由異議人負擔
    ，此節經本院依職權調閱本院97年度訴字第3020號給付管理
    費事件卷宗，審閱無訛。準此，上開給付管理費事件之訴訟
    費用應由異議人負擔三分之一，相對人負擔三分之二。
  (二)次查，相對人於上開給付管理費事件審理中，提出抵銷抗辯
    ，且向本院聲請由會計師查核帳冊，有相對人民國97年6 月
    18日民事答辯狀可稽（見原確定卷第24至25頁），本院遂於
    97年11月24日囑託吳皓帆會計師就相關事項進行鑑定，並表
    示鑑定所需費用由相對人繳納（見原確定卷第111 頁），相
    對人則已於97年12月10日及同年月20日各繳納新台幣（下同
    ）100,000 元，共計200,000 元之專案會計審核費用予誠信
    聯合會計師事務所，此有收款收據可憑（見原審卷第7 頁）
    。是相對人所支出之鑑定費用（即會計師查帳費）係本院為
    進行訴訟之必要，於程序進行中命相對人預納費用而囑託鑑
    定機構為鑑定，並非相對人於程序外自行委託鑑定，自屬進
    行訴訟之必要費用，而應列入本件訴訟費用數額分擔之計算
    範圍無疑。
  (三)再查，異議人係聲明請求相對人給付958,226 元及返還面額
    300,000 元之支票，應徵第一審裁判費13,474元，加計上述
    相對人支出之鑑定費用200,000 元後，本件訴訟費用合計為
    213,474 元（計算式為：13,474元＋200,000 元＝213,474
    元），應由異議人負擔三分之一即71,158元、由相對人負擔
    三分之二即142,316 元，扣除異議人已繳納之第一審裁判費
    13,474 元後，異議人應賠償相對人之訴訟費用額為57,684
    元，並依民事訴訟法第九十一條第三項規定，加給自原裁定
    送達翌日起至清償日止按法定利率即年息5%計算之利息。
  (四)末按，訴訟費用負擔之範圍，以依法應由當事人負擔之費用
    為限，當事人溢繳之裁判費，既不在法定訴訟費用範圍內，
    負擔訴訟費用之義務人，對於法定訴訟費用以外之費用，自
    無償還之義務。而查，異議人於本院97年度訴字第3020號給
    付管理費事件，係先對相對人聲請核發支付命令，嗣因相對
    人異議而視為起訴，異議人前已繳納支付命令聲請費1,000
    元，是在核對卷附之裁判費收據金額後，異議人共計係繳納
    14,474元，超逾13,474元之部分係屬溢繳，核非相對人所應
    負擔訴訟費用之範圍，揆諸前開說明，相對人自無償還之義
    務，異議人溢繳之1,000 元應予扣除，不得計入訴訟費用額
    內。至於異議人得否依民事訴訟法第七十七條之二十六規定
    獲退還溢繳之1,000 元裁判費，尚非本件得予審究之範疇，
    附此敘明。
四、綜上所述，異議人應負擔之訴訟費用額確定為57,684元，原
    裁定所命異議人負擔之訴訟費用額，與上開認定結果有異部
    分，自有未洽，異議意旨指摘原裁定此部分不當，聲明廢棄
    ，為有理由，爰裁定如主文第一、二項所示。至未超過上開
    應負擔之金額部分，則無不合，異議意旨指摘原裁定此部分
    不當，聲明廢棄，為無理由，應予駁回。
五、結論，本件異議為一部有理由，一部無理由，依民事訴訟法
    第二百四十條之四第三項前段，裁定如主文。
中    華    民    國    99    年    7     月    2     日
                  民事第六庭    法  官  賴錦華
以上正本係照原本作成。
如不服本裁定應於送達後10日內向本院提出抗告狀，並繳納抗告
費新臺幣1,000元。
中    華    民    國    99    年    7     月    2     日
                                書記官  沈世儒

司法院資訊處製作；財團法人民間司法改革基金會備份。
